【裁判字號】    89,訴,439
【裁判日期】    891013
【裁判案由】    違反懲治盜匪條例
【裁判全文】
臺灣嘉義地方法院刑事判決                          八十九年度訴字第四三九號
    公  訴  人  臺灣嘉義地方法院檢察署檢察官
    被      告  丙○○
    指定公設辯護人  本院公設辯護人  丁○○
右列被告因違反懲治盜匪條例案件，經檢察官提起公訴（八十九年度偵字第四五八五
號），本院判決如左：
    主  文
丙○○意圖為自己不法所有，以強暴致使不能抗拒而取他人之物，處有期徒刑貳年。
    事  實
一、丙○○意圖為自己不法所有，於民國八十九年七月三十一日晚上十一時十分許，
    飲酒至醉，已達於精神耗弱程度，行經嘉義縣民雄鄉寮頂村八十二號前，見乙○
    騎乘車號ＯＱＱ－二八０號重型機車搭載弟弟甲○經過，即藉故上前攔阻，喝令
    乙○交出駕駛執照乙枚，丙○○取得駕駛執照後，即命乙○告知年籍資料核對，
    隨即以所述年籍資料有誤為由，喝令乙○交出鑰匙，乙○不從，乃以徒手方式毆
    打乙○、甲○二人，致渠等二人不敢抗拒後，強行取走該輛機車並停放於其位於
    嘉義縣民雄鄉寮頂村五十六號住宅前。嗣於同年八月一日凌晨二時許，為警據報
    前往處理時，適丙○○又騎乘其所有之車號ＵＮＦ－七二三號機車外出閒逛到達
    上址，為警查獲，並分別在丙○○住處及身上起出上開機車乙輛及乙○之駕照乙
    枚。
二、案經嘉義縣警察局民雄分局報請台灣嘉義地方法院檢察署檢察官偵查起訴。
    理  由
一、訊據被告丙○○固坦承於上開時、地毆打被害人甲○、乙○，並取走乙○之駕駛
    執照一枚及上開機車之事實，惟矢口否認有何強盜犯行，辯稱：不是要搶機車，
    因見乙○、甲○係陌生人，覺得可疑，告知機車若是他的，應到警局確認，但不
    是看被害人所騎的機車拉風打被害人云云。辯護人另辯稱：被告當時係徒手，未
    持任何兇器，被害人二人為年輕之男性，以二對一之下，何需畏懼，且拒未交出
    鑰匙，足認被害人對於交付財物與否，尚有自由斟酌之餘地，與強盜罪之構成要
    件顯有未符云云。經查，右揭事實，業據被害人乙○指述：被告將我攔下，問我
    是那個分局在巡邏，我說不是警察，就叫我下車拿駕照給他，並問我住址，他聽
    錯了，便用手捶我背部，並打我們二人，我們不敢還手，他又用手打，又用腳踹
    ，又酒醉，並要我交出鑰匙，我不交，他便將我車牽回他家，我們當時很害怕，
    不敢牽回等語綦詳，核與被害人甲○之證述相符；並有證人即承辦警員柳志謙到
    庭證述：據報到現場處理時，被害人乙○在現場哭訴他的車被搶，被告未在現場
    ，已將搶得之機車牽回住處，嗣被告又騎他自己的機車到現場，當時他已喝醉酒
    ，行為很難控制，有發酒瘋的現象，是硬抓到警局，而且當時他有說見被害人所
    騎的機車很拉風看不順眼等語可參。復有贓物認領保管收據一紙在卷可稽，被告
    搶得之機車亦在其住處查獲，有照片四幀附卷可憑。稽之，被告並非職司警務之
    人員，其將被害人攔下，喝令被害人乙○取出證件，並表述年籍資料，供其核對
    ，復藉詞所述有誤，猝然動手毆打被害人，致令心生畏懼，不敢反抗後，強行取
    走被害人之機車，顯係藉故為之，其有不法所有之意圖至明。被告以前開情詞置
    辯，為不足取。又一般人猝然遭遇被害人二人之情境，亦未必即敢反抗，況觀之
    被害人二人到庭時之應答，雖尚能表達如何被強盜之情節，惟觀之渠等資質憨愚
    、行止魯鈍，較一般人之反應顯有不足，猝遭被告攔毆，已不敢還手，並於警察
    據報到場處理時，竟如同孩童般之反應，以哭訴方式表達如何被搶經過，則於被
    告強行取走其機車之際，渠等應係恐懼再遭毆打，而不敢制止抗拒，自可理解，
    可見被害人係如同孩童般使性而拒不交出機車鑰匙，要非係所謂之尚有自由斟酌
    之餘地。從而，堪認被告對被害人施以強暴行為，致使不能抗拒後，始強行取走
    被害人之機車之事實無疑。辯護人上開辯解，亦不足取。本件事證明確，被告之
    犯行，洵堪認定。又被告行為當時已因飲酒至醉，行止難以控制，有被害人及證
    人之證述如上，其精神狀態顯已與常人有異，惟被告對作案當時之情節，既然尚
    能記憶清晰，並以避重就輕之方式，描述其行為當時之情狀而為辯解，則被告於
    行為時，僅達精神耗弱之程度，亦堪認定。
二、核被告所為，係犯懲治盜匪條例第五條第一項第一款之罪。被告行為時已達精神
    耗弱之程度，爰依法減輕其刑。又被告係因飲酒至醉，行為失控，一時失慮，誤
    罹刑章，犯罪之情狀，尚堪憫恕，並依法遞減其刑。爰審酌被告之品性、犯罪之
    動機、目的、手段、所生之危害及犯罪後之態度等一切情狀，量處如主文所示之
    刑，以示懲儆。
三、據上論斷，應依刑事訴訟法第二百九十九條第一項前段，懲治盜匪條例第五條第
    一項第一款、第八條，刑法第十九條第二項、第五十九條，判決如主文。
本案經檢察官林俊良到庭執行職務
中    華    民    國      八十九      年      十      月      十三      日
                                臺灣嘉義地方法院刑事第三庭
                                        法  官  洪  秀  一
如不服本判決，應於判決送達後十日內，向本院提出上訴狀。
右正本證明與原本無異。
中    華    民    國      八十九      年      十      月      十三      日
                                        書記官  陳  湘  蓉
附錄法條：
懲治盜匪條例第五條第一項第一款
有左列行為之一者，處無期徒刑或七年以上有期徒刑：
  一  意圖為自己或第三人不法所有，以強暴、脅迫、藥劑、催眠術或他法，致使不
      能抗拒而取他人之物或使其交付者。


司法院資訊處製作；財團法人民間司法改革基金會備份。
